臺灣基隆地方法院刑事判決　
111年度簡上字第55號
上  訴  人  
即  被  告  周冠廷


上列上訴人即被告因詐欺案件，不服本院基隆簡易庭於中華民國
111年3月16日以111年度基簡字第210號刑事第一審簡易判決（聲
請簡易判決處刑案號：臺灣基隆地方檢察署110年度偵字第1076
號），依法提起上訴，本院管轄之第二審合議庭審理、判決如下
：
    主  文
上訴駁回。
    事實及理由
一、本案經本院審理結果，認原審以被告周冠廷所為，係犯刑法
    第339條第1項之詐欺取財罪，且被告詐騙告訴人林正式及林
    靜宜之行為，分別係在持續之時間，且侵害之目的、對象及
    法益同一，各行為之獨立性極為薄弱，難以強行分開，應視
    為數個舉動之接續施行，合為包括一行為予以評價，較為合
    理，應分別論以接續犯之實質上一罪；又其以一詐欺行為同
    時詐騙告訴人2人，核為想像競合犯，應依刑法第55條之規
    定，從一重論以一詐欺取財罪處斷，且被告本案詐得共9萬2
    千元，係其所有之犯罪所得，亦未經合法發還告訴人2人，
    雖未扣案，仍應依刑法第38條之1第1項前段、第3項之規定
    ，宣告沒收，並於全部或一部不能沒收或不宜執行沒收時，
    追徵其價額，而判決判處：「周冠廷犯詐欺取財罪，處有期
    徒刑肆月，如易科罰金，以新臺幣壹仟元折算壹日。未扣案
    犯罪所得新臺幣玖萬貳仟元沒收，於全部或一部不能沒收或
    不宜執行沒收時，追徵其價額。」情節，核其認事用法，均
    無違誤，量刑亦屬適當，是原審判決應予維持，且本件除增
    加被告於本院合議庭第二審之111年8月23日審理時之自白為
    證據【見本院111年度簡上字第55號卷第91至96頁】外，其
    餘均引用如附件壹之原審刑事簡易判決書（111年度基簡字
    第210號）所記載之事實、證據及理由。
二、本件上訴人即被告上訴意旨略以：我對於檢察官起訴書所載
    犯罪事實及原審刑事簡易判決書所載內容，都承認，我認罪
    ，犯錯就是要承擔，我騙那筆錢，我也會承擔，希望能減輕
    刑度，我有自白認罪但原審判決未以自白認罪減輕其刑，我
    有意願和解來表達誠意，希望先開調解庭來表達被告誠意，
    我最近繼承一筆土地，並準備變賣土地償還告訴人的錢，我
    請仲介幫我變賣但不知道多久可以賣出去，若賣不出去我就
    用那筆土地貸款，希望能減輕刑度，請撤銷原審判決，另為
    適法判決云云。
三、上訴駁回之理由如下：
　㈠按量刑之輕重，係屬事實審法院得依職權自由裁量之事項，
    苟於量刑時，已以行為人之責任為基礎，並斟酌刑法第57條
    各款所列情狀，而未逾越法定範圍，又未濫用其職權，即不
    得遽指為違法。查，本件原審判決之審酌：『爰審酌被告不
    思以正當管道賺取財富，竟藉由告訴人2人所在意之親屬身
    陷囹圄，因而手足無措之困境，虛構上開事由向告訴人2人
    訛取財物，除使告訴人2人受有財產損害，徒增其等為親屬
    之擔憂外，亦損及民眾對於司法公信力之信賴，所為實屬不
    當；兼衡被告於偵查中否認部分犯行，審理中方坦承全部犯
    行之犯後態度、素行（有臺灣高等法院被告前案紀錄表在卷
    可查）、詐得之財物價值、犯罪動機、目的、手段；併參諸
    被告雖於偵查、審理中均自稱其賣出繼承來之土地後，即有
    錢賠償告訴人2人云云（見偵卷第168頁；本院卷第65頁），
    惟其始終未能提出足額現金取信告訴人2人，故迄今未能與
    其等達成和解及告訴人2人所表示之意見（見本院卷第48頁
    ）；暨考量被告於審理時自述學歷為大學肄業，入監前在家
    中成衣廠幫忙，月薪約新臺幣（下同）4萬至4萬5千元，未
    婚，無子女，家庭經濟狀況普通等一切情狀，量處如主文所
    示之刑，並諭知易科罰金之折算標準，以資懲儆。』、『被告
    本案詐得共9萬2千元，係其所有之犯罪所得，亦未經合法發
    還告訴人2人，雖未扣案，仍應依刑法第38條之1第1項前段
    、第3項之規定，宣告沒收，並於全部或一部不能沒收或不
    宜執行沒收時，追徵其價額。至被告持以行使而交付告訴人
    林正式之本票1紙（屬無效票據，其上亦無偽造之署押），
    既已非被告所有之物，又非屬違禁物，爰不予宣告沒收或追
    徵，併予說明。』，並依刑事訴訟法第449條第2項、第3項、
    第450條第1項、第454 條第2項，逕以簡易判決判處：「周
    冠廷犯詐欺取財罪，處有期徒刑肆月，如易科罰金，以新臺
    幣壹仟元折算壹日。未扣案犯罪所得新臺幣玖萬貳仟元沒收
    ，於全部或一部不能沒收或不宜執行沒收時，追徵其價額。
    」主文，其認事用法均無違誤，量處刑期亦無違罪刑相當原
    則及比例原則，洵堪認定。
　㈡又被告自白犯罪事實，並非依法應減輕其刑之法定事由，僅
    係刑法第57條：「科刑時應以行為人之責任為基礎，並審酌
    一切情狀，尤應注意下列事項，為科刑輕重之標準：一、犯
    罪之動機、目的。二、犯罪時所受之刺激。三、犯罪之手段
    。四、犯罪行為人之生活狀況。五、犯罪行為人之品行。六
    、犯罪行為人之智識程度。七、犯罪行為人與被害人之關係
    。八、犯罪行為人違反義務之程度。九、犯罪所生之危險或
    損害。十、犯罪後之態度。」規定之刑罰酌量因子而已，且
    本件原審判決之審酌：『爰審酌被告不思以正當管道賺取財
    富，竟藉由告訴人2人所在意之親屬身陷囹圄，因而手足無
    措之困境，虛構上開事由向告訴人2人訛取財物，除使告訴
    人2人受有財產損害，徒增其等為親屬之擔憂外，亦損及民
    眾對於司法公信力之信賴，所為實屬不當；兼衡被告於偵查
    中否認部分犯行，審理中方坦承全部犯行之犯後態度、素行
    （有臺灣高等法院被告前案紀錄表在卷可查）、詐得之財物
    價值、犯罪動機、目的、手段；併參諸被告雖於偵查、審理
    中均自稱其賣出繼承來之土地後，即有錢賠償告訴人2人云
    云（見偵卷第168頁；本院卷第65頁），惟其始終未能提出
    足額現金取信告訴人2人，故迄今未能與其等達成和解及告
    訴人2人所表示之意見（見本院卷第48頁）』，其量處刑期亦
    無違罪刑相當原則及比例原則。是上訴人即被告以上詞辯稱
    ：「我有自白認罪但原審判決未以自白認罪減輕其刑，我有
    意願和解來表達誠意，希望先開調解庭來表達被告誠意，我
    最近繼承一筆土地，並準備變賣土地償還告訴人的錢」云云
    ，顯無理由，洵堪認定。
　㈢再告訴人林靜宜、林正式於本院111年7月29日準備程序時均
    指述：「（調解情形如何？）被告未到庭，無法調解。」、
    「｛件上訴人即被告於111年7月10日親自到派出所收受本次
    庭期之傳票，對於上訴人即被告無正當理由而未到庭，有何
    意見？（提示本院送達證書並告以要旨）｝一、沒有意見。
    二、我希望本件可以儘速解決。」、「（對於本案處理有何
    意見？）一、我希望被告被判刑。二、通知我，我會自行決
    定是否到庭。」等語明確綦詳【見本院111年度簡上字第55
    號卷第59至63頁】，並有被告於111年7月10日親自到派出所
    收受本次庭期傳票之送達回證2件在卷可稽【見同上簡上字
    第55號卷第47至49頁】。因此，被告已親自合法收受本院上
    開庭期傳票，詎其無故未到場調解，亦無故未到庭開庭；況
    被告於本院111年8月23日合議庭審判程序時供述：「我最近
    繼承一筆土地，並準備變賣土地償還告訴人的錢，我請仲介
    幫我變賣但不知道多久可以賣出去，若賣不出去我就用那筆
    土地貸款」、「我們家工廠收掉了，加上我前陣子中風，沒
    有其他經濟來源，家中經濟靠我妹妹資助」等語明確【見同
    上簡上字第55號卷第92頁、第95頁】，再互核審酌本院亦合
    法傳喚二位告訴人到場開庭，惟二位告訴人自行決定不來開
    庭，亦有本院合法送達回證2件在卷可佐【見同上簡上字第5
    5號卷第83至85頁】。原審判決上開酌量「...，併參諸被告
    雖於偵查、審理中均自稱其賣出繼承來之土地後，即有錢賠
    償告訴人2人云云（見偵卷第168頁；本院卷第65頁），惟其
    始終未能提出足額現金取信告訴人2人，故迄今未能與其等
    達成和解及告訴人2人所表示之意見（見本院卷第48頁）」
    因子，與迄今存在事實亦相符，因此，被告上揭所辯，亦違
    常理，實無可採，應堪認定。
　㈣綜上，原審判決如附件壹所示，經核其認事用法並無違誤不
    當，量刑亦稱妥適，應予維持。因此，上訴人即被告上訴意
    旨置原審判決明白論斷於不顧，猶執上詞指摘原審判決之違
    誤不當，遽以提起上訴云云，為無理由，應予駁回。
四、據上論斷，依刑事訴訟法第455條之1第1項、第3項、第368
    條、第373條，判決如主文。
五、本案經檢察官楊景舜、李國瑋提起公訴，檢察官林渝鈞到庭
    執行職務。
中　　華　　民　　國　　111 　年　　8 　　月　　30　　日
                  刑事第三庭審判長法  官  簡志龍  
                                  法  官  藍君宜
                                  法  官  施添寶　 
以上正本證明與原本無異。　　　　　　　　　　　　　
本件判決不得上訴。
中　　華　　民　　國　　111 　年　　9 　　月　　5 　　日
                                  書記官  陳怡文
附件壹：臺灣基隆地方法院刑事簡易判決
111年度基簡字第210號
聲　請　人　臺灣基隆地方檢察署檢察官
被　　　告　周冠廷　男　(民國00年0月0日生)
　　　　　　　　　　身分證統一編號：Z000000000號
　　　　　　　　　　住○○市○○區○○街00號
　　　　　　　　　　居基隆市○○區○○街00巷0○0號2樓
　　　　　　　　　　（另案於法務部○○○○○○○○○○○
                    執行中）
上列被告因詐欺案件，經檢察官提起公訴（110年度偵字第1076
號），因被告於本院準備程序中，就被訴事實為有罪之陳述，本
院認本件宜以簡易判決處刑，爰經合議庭裁定不經通常審判程序
，逕以簡易判決處刑如下：
    主  文
周冠廷犯詐欺取財罪，處有期徒刑肆月，如易科罰金，以新臺幣
壹仟元折算壹日。未扣案犯罪所得新臺幣玖萬貳仟元沒收，於全
部或一部不能沒收或不宜執行沒收時，追徵其價額。 
    事實及理由
一、本案犯罪事實及證據，除補充證據：「被告於本院準備程序
    之自白。」外，其餘均引用檢察官起訴書（如附件）之記載
    。
二、論罪科刑
㈠、核被告周冠廷所為，係犯刑法第339條第1項之詐欺取財罪。
    被告本案詐騙告訴人林正式及林靜宜（下合稱告訴人2人）
    等行為，分別係在持續之時間，且侵害之目的、對象及法益
    同一，各行為之獨立性極為薄弱，難以強行分開，應視為數
    個舉動之接續施行，合為包括一行為予以評價，較為合理，
    應分別論以接續犯之實質上一罪。又其以一詐欺行為同時詐
    騙告訴人2人，核為想像競合犯，應依刑法第55條之規定，
    從一重論以一詐欺取財罪處斷。
㈡、公訴檢察官雖當庭表示告訴人2人為父女，且被告施以詐術時
    ，告訴人2人均有介入，時間、地點均密接，無法完全切割
    ，故被告對告訴人2人行騙得逞，應論以接續犯1次詐欺取財
    罪等語。然而，告訴人2人縱為父女，其等所受侵害之財產
    法益仍難謂同一，自應各論以接續犯一詐欺取財罪後，以想
    像競合犯論處，方屬妥適，此部分公訴意旨容有誤會。
㈢、爰審酌被告不思以正當管道賺取財富，竟藉由告訴人2人所在
    意之親屬身陷囹圄，因而手足無措之困境，虛構上開事由向
    告訴人2人訛取財物，除使告訴人2人受有財產損害，徒增其
    等為親屬之擔憂外，亦損及民眾對於司法公信力之信賴，所
    為實屬不當；兼衡被告於偵查中否認部分犯行，審理中方坦
    承全部犯行之犯後態度、素行（有臺灣高等法院被告前案紀
    錄表在卷可查）、詐得之財物價值、犯罪動機、目的、手段
    ；併參諸被告雖於偵查、審理中均自稱其賣出繼承來之土地
    後，即有錢賠償告訴人2人云云（見偵卷第168頁；本院卷第
    65頁），惟其始終未能提出足額現金取信告訴人2人，故迄
    今未能與其等達成和解及告訴人2人所表示之意見（見本院
    卷第48頁）；暨考量被告於審理時自述學歷為大學肄業，入
    監前在家中成衣廠幫忙，月薪約新臺幣（下同）4萬至4萬5
    千元，未婚，無子女，家庭經濟狀況普通等一切情狀，量處
    如主文所示之刑，並諭知易科罰金之折算標準，以資懲儆。
三、被告本案詐得共9萬2千元，係其所有之犯罪所得，亦未經合
    法發還告訴人2人，雖未扣案，仍應依刑法第38條之1第1項
    前段、第3項之規定，宣告沒收，並於全部或一部不能沒收
    或不宜執行沒收時，追徵其價額。至被告持以行使而交付告
    訴人林正式之本票1紙（屬無效票據，其上亦無偽造之署押
    ），既已非被告所有之物，又非屬違禁物，爰不予宣告沒收
    或追徵，併予說明。
四、依刑事訴訟法第449條第2項、第3項、第450條第1項、第454
     條第2項，逕以簡易判決如主文。
五、如不服本判決，得自收受送達之翌日起20日內向本院提出上
    訴狀，上訴於本院第二審合議庭（須附繕本）。
本案經檢察官楊景舜、李國瑋提起公訴，檢察官林姿妤到庭執行
職務。
中　　華　　民　　國　　111 　年　　3 　　月　　16　　日
                  基隆簡易庭    法　官　施又傑
以上正本證明與原本無異。
如不服本判決，應於判決送達後20日內，向本院提出上訴書狀，
敘述上訴理由，上訴於本院合議庭，並按他造當事人之人數附具
繕本。
中　　華　　民　　國　　111 　年　　3 　　月　　16　　日
                                書記官　連懿婷
附錄本案論罪科刑法條全文：
中華民國刑法第339條
（普通詐欺罪）
意圖為自己或第三人不法之所有，以詐術使人將本人或第三人之
物交付者，處5年以下有期徒刑、拘役或科或併科50萬元以下罰
金。
以前項方法得財產上不法之利益或使第三人得之者，亦同。
前二項之未遂犯罰之。
附件：
臺灣基隆地方檢察署檢察官起訴書
                                     110年度偵字第1076號
　　被　　　告　周冠廷　男　43歲（民國00年0月0日生）
　　　　　　　　　　　　住○○市○○區○○街00號
　　　　　　　　　　　　居基隆市○○區○○街00巷0○0號2
　　　　　　　　　　　　樓
　　　　　　　　　　　　國民身分證統一編號：Z000000000號
上列被告因詐欺案件，已經偵查終結，認應提起公訴，茲將犯罪
事實及證據並所犯法條分敘如下：
　　　　犯罪事實
一、周冠廷與林正式係為鄰居，周冠廷於民國109年9月間知悉林
    正式之子林昆賢因毒品案件遭臺灣桃園地方法院裁定羈押後
    ，竟意圖為自己不法之所有，基於詐欺取財之犯意，先於10
    9年9月中旬向林正式佯稱：林昆賢積欠地下錢莊新臺幣（下
    同）1萬元，並有簽立面額10,000元之本票，只要林正式交
    付15,000元予伊，依就可以幫忙處理該債務等語，致林正式
    陷於錯誤，於同年10月初某日，在基隆市○○區○○街00號巷口
    ，交付周冠廷現金15,000元，周冠廷則將其所製作如附表一
    所示之本票1張（下稱本案本票，未具備票據法規定之應記
    載事項，屬無效票據）交付林正式；復周冠廷又向林正式及
    林正式之女林靜宜佯稱：伊認識民意代表及律師可以協助處
    理林昆賢交保事宜，但須提供金錢用以疏通關係等語，致林
    正式及林靜宜陷於錯誤，分別於附表二所示之時間，因附表
    二所示之理由，交付附表二所示之現金予周冠廷。
二、案經林正式及林靜宜訴由基隆市警察局第三分局報告偵辦。
　　　　證據並所犯法條
一、證據清單及待證事實：
編號 證據名稱 待證事實 1 被告周冠廷於警詢時及偵查中之之供述 坦承伊有向告訴人林正式提到林昆賢在外積欠債務之事，並以本案本票換取15,000元，再藉由佯稱伊跟律師及民代有關係之方式向告訴人林正式、林靜宜施以詐術而取得款項，且將詐得之款項全數供已花用等情，惟辯稱：伊的確有替林昆賢處理地下錢莊之債務事宜，另伊並沒有詐得如附表二所示之金額，應該只有3萬元等語。 2 證人即告訴人林正式於警詢及偵查中之證述 證明全部犯罪事實。 3 證人即告訴人林靜宜於警詢及偵查中之證述 證明全部犯罪事實。 4 證人林昆賢於偵查中之具結證述 1、證明證人林昆賢在外無積欠債務，且並無簽發本票給地下錢莊之事實。 2、證明被告周冠廷並無替證人林昆賢委任律師或處理具保事宜之事實。 5 本案本票影本1張、林昆賢親自簽名筆跡1份 佐證被告周冠廷以證人林昆賢在外積欠債務之方式詐騙告訴人林正式之事實。 6 告訴人林靜宜與被告周冠廷之通訊軟體對話紀錄、告訴人林靜宜整理之實質現金明細表、錄音光碟暨譯文各1份 1、佐證被告周冠廷以可替證人林昆賢辦理具保之方式詐騙告訴人林正式及林靜宜之事實。 2、佐證告訴人林正式、林靜宜遭詐騙如附表二所示之金額。 
二、核被告周冠廷所為，係犯刑法第339條第1項之詐欺取財罪嫌
    。被告多次詐欺取財犯行，係基於同一目的，在附表二所示
    之密接時間、地點實施，且所侵害之財產法益亦非屬個人專
    屬法益，其各行為間之獨立性薄弱，依一般社會健全觀念，
    難以強行分開，在刑法評價上，亦應視為數個舉動之接續施
    行，合為包括之一行為予以評價，論以接續犯。又被告以一
    行為分別詐取告訴人林正式、林靜宜之金錢，係一行為侵害
    數法益，為想像競合犯，請依刑法第55條規定，從一重處斷
    。另被告前開所詐取之15,000元及附表二所示之金額，為被
    告犯罪所得，請依刑法第38條之1第1項前段規定宣告沒收，
    如於一部不能沒收或不宜執行沒收時，請依同條第3項規定
    追徵其價額。而本案本票部分，雖屬被告製作並供犯罪所用
    ，然既已交付告訴人林正式，現即非為被告所有，爰不聲請
    宣告沒收，併予敘明。 
三、至告訴及報告意旨雖認被告周冠廷另涉及偽造私文書罪，惟
    按本票為文義證券，應記載表明其為本票之文字、一定之金
    額、無條件擔任支付、「發票年、月、日」，由發票人簽名
    ，票據法第120 條第1 項亦有明定。發票人簽名、「發票年
    、月、日」係本票絕對應記載事項之一，欠缺票據法所規定
    票據上絕對應記載事項之一者，其票據無效，票據法第120
    條第1項第6款及同法第11條第1項規定甚明。偽造他人名義
    為發票人之本票，如對於本票之絕對必要記載事項，尚未記
    載完全，即無成立偽造有價證券罪之餘地。次按所謂文書，
    係指以文字或符號為一定之意思表示，具有存續性，且足以
    證明法律上之權利義務或事實，或足以產生法律上權利義務
    關係或事實者而言，如該書面非承載一定的意思或觀念表示
    ，產生或證明一定的法律上權利義務或事實，則其間縱有虛
    妄，仍不該當於刑法上之文書概念，最高法院107年度台上
    字第2122號 判決可資參照。再按刑法第217條所稱之「偽造
    署押」，係指行為人冒用本人名義在文件上簽名或為民法第
    3條第3項所稱指印之類似簽名之行為者而言，如果僅在文書
    之姓名欄，書寫他人之姓名，其作用係識別人稱之用，而無
    簽名或類似與簽名有同一效力之行為者，即非該法條所稱之
    署押，有最高法院96年度台上字第1051號判決意旨足參。經
    查，本案本票所記載之事項如附表一所示，其上固有記載「
    工商本票」字樣，然其欠缺發票人簽名及「發票年、月、日
    」等票據絕對應記載事項記載，係為無效票據，而非屬有價
    證券。又參以證人林昆賢之署名「林昆賢」係記載於指定人
    即受款人欄位，發票人欄空白等節，足認本案本票尚未表彰
    任何法律上權利義務關係或社會生活上之重要事項，亦應非
    屬私文書，被告所為無從成立偽造私文書罪。再者，被告周
    冠廷所簽「林昆賢」之署名係位於指定人即受款人欄位，該
    欄本無庸由受款人本人所簽署，其欄位僅在識別受款人為何
    人，並非表示受款人本人簽名之意思，即非刑法第217條所
    稱之署押，自不得以偽造署押罪相繩。然此部分若成立犯罪
    ，與前揭起訴之部分，具有裁判上一罪之關係，爰不另為不
    起訴處分，併此敘明。
四、依刑事訴訟法第251條第1項提起公訴。
　　此　致
臺灣基隆地方法院
中　　華　　民　　國　 110　　年　　11　　月　　22　　日
　　　　　　　　　　　　　　　檢　察　官　楊景舜
                                          李國瑋
本件正本證明與原本無異
中　　華　　民　　國　 110　　年　　12　　月　　5 　　日
                              書  記  官  魯婷芳
附錄本案所犯法條全文
中華民國刑法第339條
（普通詐欺罪）
意圖為自己或第三人不法之所有，以詐術使人將本人或第三人之
物交付者，處 5 年以下有期徒刑、拘役或科或併科 50 萬元以
下罰金。
以前項方法得財產上不法之利益或使第三人得之者，亦同。
前二項之未遂犯罰之。
附表一
票據編號 本票之文字 金額之記載欄位 無條件擔任支付及受款人記載之欄位 發票人簽名欄位 發票年、月、日欄位 268954 工商本票 「新臺幣壹萬元整」 「憑票准於  年  月　日無條件擔任兌付或其指定人林昆賢」 空白未簽署 空白未記載 
附表二
編號 日期 名目 金額(新臺幣) 提供者 1 110年11月16日 買雞精給立委 2,000元 林正式 2 110年11月17日 買雞精給律師 2,000元 林正式 3 110年11月23日 買水果給律師跟買些吃的送進去給林昆賢 2,000元 林正式 4 110年11月24日 請律師吃飯跟買些吃的送進去給林昆賢 3,000元 林正式 5 110年11月25日 給律師坐計程車返家 3,000元 林正式 6 110年11月26日 買些吃的送進去給林昆賢 2,000元 林正式 7 110年11月27日 還律師代寄款 5,000元 林正式 8 110年11月27日 寄給林昆賢的錢 10,000元 林正式 9 110年11月27日 車資油錢 5,000元 林正式 10 110年11月28日 請律師吃飯 7,000元 林靜宜 11 110年12月1日 車資油錢 5,000元 林正式 12 110年12月2日 律師開庭紅包 14,000元 林正式 13 110年12月2日 請律師吃飯 2,000元 林靜宜 14 110年12月4日 請律師吃飯 5,000元 林靜宜 15 110年12月5日 法官紅包 10,000元 林靜宜